【裁判字號】    98,訴,172
【裁判日期】    980420
【裁判案由】    政府採購法等
【裁判全文】
臺灣屏東地方法院刑事判決               98年度訴字第172號
公  訴  人  臺灣屏東地方法院檢察署檢察官
被      告  元上科技股份有限公司
兼代 表 人  乙○○
被      告  銘創實業有限公司
兼代 表 人  甲○○
上列被告因政府採購法等案件，經檢察官提起公訴（97年度偵字
第2066號），被告於準備程序就被訴事實為有罪之陳述，本院合
議庭裁定由受命法官獨任逕行簡式審判程序，並予判決如下：
    主  文
乙○○、甲○○共同以詐術使開標發生不正確結果，未遂，各處
有期徒刑月，如易科罰金均以新臺幣壹仟元折算壹日；又共同
行使偽造文書，各處有期徒刑月，如易科罰金均以新臺幣壹仟
元折算壹日，偽造之「德技股份有限公司」、「羅念華」印章各
壹顆、在偽造之招標、投標及契約文件及出席代表授權書上偽造
之「德技科技股份有限公司」、「羅念華」印文及「林麗月」署
名均沒收。各應執行有期徒刑伍月，如易科罰金均以新臺幣壹仟
元折算壹日，偽造之「德技股份有限公司」、「羅念華」印章各
壹顆、在偽造之招標、投標及契約文件及出席代表授權書上偽造
之「德技科技股份有限公司」、「羅念華」印文及「林麗月」署
名均沒收。均緩刑貳年。
元上科技股份有限公司因代表人執行業務犯政府採購法第八十七
條第三項、第六項之以詐術使開標發生不正確結果未遂罪，科罰
金新臺幣陸萬元。
銘創實業有限公司因代表人執行業務犯政府採購法第八十七條第
三項、第六項之以詐術使開標發生不正確結果未遂罪，科罰金新
臺幣陸萬元。
    事  實
一、乙○○係元上科技股份有限公司（下稱元上公司）負責人，
    甲○○係銘創實業有限公司（下稱銘創公司）負責人，2人
    為夫妻，於民國96年11月間，台灣電力股份有限公司第三核
    能發電廠辦理「電壓電流電阻計1具」採購案公開招標，乙
    ○○與甲○○獲悉後，惟恐參與投標的合格廠商未達3家而
    流標，為確保招標機關能開標、決標，除了由元上公司、銘
    創公司參與前述採購案外，渠等明知德技股份有限公司（下
    稱德技公司）未同意參與投標，2 人並未經德技公司之同意
    、授權，竟基於共同行使偽造私文書及以詐術使開標發生不
    正確結果之犯意聯絡，利用與德技公司業務往來之便，取得
    德技公司之財政部臺北市國稅局96年7 至8 月營業稅繳款書
    及96年7 至8 月臺北市營業人銷售額與稅額申報書影本作為
    投標資料，分別由乙○○負責偽造德技公司之廠商招標、投
    標及契約文件與出席代表授權書等文件，甲○○利用不知情
    之成年刻印業者偽造「德技股份有限公司印章」、「羅念華
    」之印章各1 枚，將上開偽造之印章用於前述投標文件，並
    在出席代表授權書之被授權人欄偽造林麗月之署名，用以表
    示德技公司委託林麗月持上開投標文件參與投標；再以銘創
    公司在第一商業銀行丹鳳分行活期存款帳戶0000000000 0號
    於96年11月1 日提取新臺幣（下同）4 萬6 千5 百元購買該
    分行票號EH0000000 號、面額4 萬6 千5 百元，受款人指定
    為臺灣電力股份有限公司第三核能發電廠之支票1 張，作為
    德技公司投標該採購案押標金之用。嗣由乙○○則代表元上
    公司、銘創公司出席投標，不知情之林麗月（甲○○之胞姐
    ）代表德技公司出席投標而行使上開偽造之投標文件，足以
    生損害於德技公司、羅念華及臺電公司對於投標作業管理之
    正確性，嗣因臺電公司第三核能發電廠招標人員當場發現有
    異不予開標，致未發生不正確結果。
二、案經法務部調查局屏東縣調查站移送臺灣屏東地方法院檢察
    署檢察官偵查起訴。
    理  由
一、本案被告乙○○、甲○○等人所犯政府採購法等罪，並非法
    定刑為死刑、無期徒刑或最輕本刑3 年以上有期徒刑之罪，
    亦非高等法院管轄第一審之案件，而被告於本院準備程序中
    就被訴事實為有罪之陳述，本院合議庭乃裁定由受命法官獨
    任進行簡式審判程序。又簡式審判程序之證據調查，依刑事
    訴訟法第273 條之2 規定，不受同法第159 條第1項 審判外
    陳述排除之限制，再被告對於卷內之各項證據，亦不爭執證
    據能力，故卷內所列之各項證據，自得作為證據，先予敘明
    。
二、上開犯罪事實，業經被告乙○○、甲○○等人於調查局、偵
    訊及本院審理時坦承不諱（參偵卷第18至20頁、第31頁、87
    至89頁），核與證人德技公司之工程師辜麗雪指訴之該公司
    名義遭冒用參與投標臺電公司第三核能發電場所辦理之採購
    及證人林麗月受被告甲○○之委託代表德技公司出席投標會
    之案情節大致相符（參偵卷第5 至6 頁），復有第一商業銀
    行丹鳳分行為發票人於94年11月1 日所簽發支票號碼：EH00
    00000 號，票面金額：46500 元之支票1 張（參偵卷第35頁
    ）、第一商業銀行丹鳳分行97年1 月28日發文字號一丹鳳字
    第00019 號函及所檢附之第一商業銀行存摺類存款取款憑條
    、本行支票申請書代收入傳票（參偵卷第45至46頁）、臺灣
    電力股份有限公司第三核能發電廠財物採購廢標記錄（參偵
    卷第78頁）及切結書、存證信函、德技公司96年度7 至8 月
    之財政部臺北市國稅局營業稅繳款書、臺北市營業人銷售額
    與稅額申報書（參偵卷第8 至10頁、第12至13頁）、乙○○
    所偽造之招標、投標及契約文件、出席代表授權書（參偵卷
    第48至50頁）存卷可稽，是被告乙○○、甲○○2 人上開任
    意性自白核與客觀事實相符。本件事證已臻明確，被告等人
    犯行洵堪認定，應依法論科。
三、核被告乙○○、甲○○所為係犯刑法第216 條、210 條之行
    使偽造私文書及政府採購法第87條第6 項、第3 項之以其他
    非法之方法，使開標結果發生不正確結果未遂罪。又被告2
    人已著手於上開政府採購法第87條第3 項之行為，因承辦人
    員發覺有異不予開標，而未使開標結果發生不正確結果，為
    未遂犯，應依刑法第25條第2 項之規定減輕其刑；被告甲○
    ○利用不知情之成年人偽造德技公司之公司印章、羅念華印
    章各1 枚，利用不知情之林麗月以上開偽造之德技公司投標
    文件參與投標，為間接正犯。被告乙○○、甲○○2 人間就
    上開犯行有犯意聯絡及行為分擔，為共同正犯。公訴人認被
    告2 人係涉犯政府採購法第87條第5 項前段之借用他人名義
    投標罪，容有誤會，惟因二者基本社會事實相同，爰依法變
    更起訴法條。被告乙○○、甲○○分別各係基於同一之偽造
    私文書、偽造印章、偽造印文犯意，偽造上開招標、投標及
    契約文件與出席代表授權書、及德技公司、羅念華印章並蓋
    於上開文件上，且其行為係於密切接近之時地實施，侵害同
    一之法益，各行為之獨立性極為薄弱，依一般社會健全觀念
    ，在時間差距上，難以強行分開，在刑法評價上，以視為數
    個舉動之接續施行，合為包括之一行為予以評價，較為合理
    ，各為包括一罪之接續犯，又被告2 人偽造德技公司之公司
    印章、負責人印章，用於上開偽造之招標、頭標及契約文件
    與出席代表書，且將上開文件持之用以參與投標予以行使，
    是被告2 人偽造印章、偽造印文，為偽造文書之階段行為，
    而偽造私文書之低度行為，為行使偽造私文書之高度行為所
    吸收，均不另論罪。被告2 人所犯上開2 罪，犯意個別，行
    為互殊，應與分論併罰。被告乙○○、甲○○分別係元上公
    司、銘創公司之代表人，此有該2 公司之公司登記資料附卷
    可參（參偵卷第79至80頁），是被告元上公司、銘創公司亦
    應依政府採購法第92條之規定分別論處罰金。爰審酌政府採
    購法之制訂目的，在建立公平、公開之政府採購程序，以提
    升採購效率與功能，確保採購品質，使政府採購程序回歸市
    場競爭機制，而被告乙○○、甲○○2 人企圖以偽造第三家
    投標廠商參與投標文件方式，在形式上製造符合法定投標家
    數之決標要件之假象，不但使德技公司遭受損害且所為實際
    上已導致上述標案缺乏價格之競爭，使政府採購法所期待建
    立之競標制度無法落實，有害於公益及德技公司，兼衡酌其
    2 人犯後始終坦承犯行，又有子女尚在求學，此有被告2 人
    所提出之其子女就學之學生證存卷可稽（參本院卷第27頁）
    ，所需花費甚鉅，以及本件之犯罪情節等一切情狀，分別量
    處如主文所示之刑，並定其等應執行刑及諭知易科罰金之折
    算標準。被告乙○○、甲○○前未曾因故意犯罪受有期徒刑
    以上刑之宣告，有臺灣高等法院被告前案紀錄表在卷可憑，
    其因一時未遑深思熟慮，致罹刑章，經此罪刑宣告，應知所
    警惕而無再犯之虞，且其已與被害人達成和解，此有和解書
    1 紙附卷可佐（參本院卷第26頁），又有子女尚在求學亟需
    2 人照顧，有如前述，本院因認其所受宣告之刑，以暫不執
    行為適當，併予宣告緩刑2 年，以勵自新。被告元上公司、
    銘創公司均為法人，既因其代表人、從業人員因執行職務犯
    違反政府法之罪，且審酌本件之招標案件其金額未逾新台幣
    155 萬元，金額非高，爰宣告如主文所示之罰金。又被告2
    人偽造之「德技股份有限公司」、「羅念華」印章各1 顆、
    在偽造之招標、投標及契約文件及出席代表授權書上偽造之
    「德技科技股份有限公司」、「羅念華」印文及「林麗月」
    署名，不論是否屬被告所有，均應依刑法第219 條規定予以
    宣告沒收，再偽造之「德技股份有限公司」、「羅念華」印
    章各1 顆，雖業經被告甲○○自承銷毀且未扣案，然既無積
    極證據足認業已滅失，仍應依刑法第219 條規定予以宣告沒
    收。
據上論斷，應依刑事訴訟法第273 條之1 第1 項、第299 條第1
項前段、第300 條，政府採購法第87條第6 項、第3 項、第92條
，刑法第11條前段、第216 條、第210 條、第25條第2 項、第41
條第1項、第74條第1 項1 款、第219 條，判決如主文。
本案經檢察官潘國威到庭執行職務。
中    華    民    國    98    年    4     月    20  日
                  刑事第三庭  法  官  陳怡先
以上正本證明與原本無異。
如不服本判決應於收受判決後10日內向本院提出上訴書狀，並應
敘述具體理由；其未敘述上訴理由者，應於上訴期間屆滿後20日
內向本院補提理由書（均須按他造當事人之人數附繕本）「切勿
逕送上級法院」。
中    華    民    國    98    年    4     月    20    日
                              書記官  鍾小屏
附錄本案論罪科刑法條：
政府採購法第87條第3、6項：
以詐術或其他非法之方法，使廠商無法投標或開標發生不正確結
果者，處5 年以下有期徒刑，得併科新臺幣1 百萬元以下罰金。
第 1 項、第 3 項及第 4 項之未遂犯罰之。
政府採購法第92條
廠商之代表人、代理人、受雇人或其他從業人員，因執行業務犯
本法之罪者，除依該條規定處罰其行為人外，對該廠商亦科以該
條之罰金。
刑法第210條：
偽造、變造私文書，足以生損害於公眾或他人者，處五年以下有
期徒刑。
刑法第216條：
行使第210 條至第215 條之文書者，依偽造、變造文書或登載不
實事項或使登載不實事項之規定處斷。


司法院資訊處製作；財團法人民間司法改革基金會備份。
